【裁判字號】    89,台上,2199
【裁判日期】    890929
【裁判案由】    清償借款
【裁判全文】
最高法院民事裁定                              八十九年度台上字第二一九九號
    上  訴  人  丙○○○
                甲 ○ ○
                乙 ○ ○
    訴訟代理人  黃 東 璧律師
    被 上訴 人  第一商業銀行股份有限公司
    法定代理人  陳 安 治
    訴訟代理人  黃 呈 祿律師
右當事人間請求清償借款事件，上訴人對於中華民國八十九年三月十四日台灣高等法
院高雄分院第二審判決（八十八年度上字第三七六號），提起上訴，本院裁定如左：
    主  文
上訴駁回。
第三審訴訟費用由上訴人連帶負擔。
    理  由
按，被上訴人之法定代理人已更易為陳安治，有被上訴人總行人事室函、台北市政府
營利事業登記證及經濟部公司執照等影本為憑，茲據其聲明承受訴訟，核無不合。次
查，對於第二審判決上訴，非以其違背法令為理由，不得為之。民事訴訟法第四百六
十七條定有明文。依同法第四百六十八條規定，判決不適用法規或適用不當者，為違
背法令。而判決有同法第四百六十九條所列各款情形之一者，為當然違背法令。是當
事人提起上訴，如依民事訴訟法第四百六十八條規定，以第二審判決有不適用法規或
適用法規不當為理由時，其上訴狀或理由書應有具體之指摘，並揭示該法規之條項或
其內容。若係成文法以外之法則，應揭示該法則之旨趣。倘為司法院解釋、或本院之
判例，則應揭示該判解之字號或其內容。如以民事訴訟法第四百六十九條所列各款情
形為理由時，其上訴狀或理由書，應揭示合於該條款之事實。上訴狀或理由書如非依
此項方法表明，或其所表明者，顯與上開法條規定之情形不相合時，即難認為已對第
二審判決之違背法令有具體之指摘，其上訴自難認為合法。本件上訴人對第二審判決
提起上訴，雖以該判決違背法令為由，惟核其上訴理由狀所載內容，係就原審取捨證
據、認定事實之職權行使，指摘其為不當，並就原審對上訴人抗辯，其新舊股東保證
責任應以八十四年十一月十日簽訂保證書為據，而謂被上訴人已合意免除伊就業雄企
業有限公司發生在新保證書簽訂前債務之保證責任云云，為不足採信，及證人林素慧
之證詞亦不足採信等情，已加以論斷並說明理由者，泛言未論斷，而非具體表明合於
不適用法規、適用法規不當、或民事訴訟法第四百六十九條所列各款之情形，難認對
該判決之如何違背法令已有具體之指摘。依首揭說明，應認其上訴為不合法。末查，
證人為不可代替之證據方法，如果確係在場聞見待證事實，而其證述又非虛偽者，縱
令與當事人有親屬、親戚或其他利害關係，其證言亦非不可採信（本院五十三年台上
字第二六七三號判例）。是原審採信被上訴人之職員黃俊哲、周美秀、邱文木之證言
，即無不合。又上訴人主張被上訴人應就其職員即鳳山分行及其承辦人員之行為，負
民法第一百六十九條表見代理責任乙節，係上訴第三審提出之新事實，依法本院不予
審酌。另林秀砡、楊麗玉於八十三年四月八日及八十四年十一月十日簽訂保證書，均
係股東，為原審所合法確定之事實，是彼等二人均在新舊保證書上簽名，洵屬合理，
自不足以謂本件保證契約已因新股東而更新，附此說明。
據上論結，本件上訴為不合法。依民事訴訟法第四百八十一條、第四百四十四條第一
項、第九十五條、第八十五條第二項，裁定如主文。
中      華      民      國    八十九    年      九      月    二十九    日
                              最高法院民事第三庭
                                  審判長法官  范  秉  閣
                                        法官  朱  建  男
                                        法官  許  澍  林
                                        法官  鄭  玉  山
                                        法官  許  朝  雄
      右正本證明與原本無異
                                              書  記  官
中      華      民      國    八十九    年      十      月     十七     日


司法院資訊處製作；財團法人民間司法改革基金會備份。
